臺灣臺北地方法院民事裁定          
                                 111年度北簡字第16233號
原      告  世紀羅浮大樓管理委員會

法定代理人  周吳添  
訴訟代理人  葉盛理  

被      告  李慎廣  
上列當事人間請求給付管理費事件，本院裁定如下：
    主    文
本件移送臺灣臺中地方法院。
    理    由
一、按訴訟由被告住所地之法院管轄；訴訟之全部或一部，法院
    認為無管轄權者，依原告聲請或依職權以裁定移送於其管轄
    法院；民事訴訟法第1條第1項前段及第28條第1項分別定有
    明文。又管轄權之有無，本應依原告主張之事實，按諸法律
    關於管轄之規定而為認定；因關於財產管理有所請求而涉訟
    者，得由管理地之法院管轄，固為同法第14條所明文，惟所
    謂因關於財產管理有所請求，係指管理人為本人管理財產，
    因而使管理人與本人間，發生種種權利義務關係，凡以此財
    產管理所生之權利義務關係為訴訟標的，向他方有所請求者
    而言；因委任契約、無因管理、或其他法律上之規定管理本
    人財產而涉訟，例如本人請求報告計算、損害賠償或因終止
    管理關係請求返還管理財產，以及管理人請求報酬、償還費
    用或損害賠償等均屬之。而所謂管理地，係指實施管理行為
    之中心地，其管理關係現仍繼續，或已終止，均非所問。另
    外，因契約涉訟者，如經當事人定有債務履行地，得由該履
    行地之法院管轄，雖為同法第12條定有明文，此乃就特別審
    判籍所設之規定，是項約定，無論以文書或言詞，是否與債
    權契約同時訂定，固無不可，惟必需以當事人間有約定債務
    履行地之意思表示合致，始有該條規定之適用；亦即，同法
    第12條所謂債務履行地，專指當事人以契約明文訂定之清償
    地而言，民法第314條規定（按該條規定為：清償地，除法
    律另有規定或契約另有訂定，或另有習慣，或得依債之性質
    或其他情形決定者外，應依左列各款之規定：一、以給付特
    定物為標的者，於訂約時，其物所在地為之。二、其他之債
    ，於債權人之住所地為之）之法定清償地，則不與焉。原告
    起訴請求被告給付管理費，並主張兩造有契約約定債務履行
    地之管轄權，法院固應依原告主張之事實，按諸法律關於管
    轄之規定，為管轄權有無之認定，而與原告實體請求是否成
    立無涉；然受訴法院有無管轄權，法院應依職權調查，倘調
    查結果，無稽證證明原告所主張兩造契約定有債務履行地一
    節屬實，法院即無從以原告主張之債務履行地決定法院管轄
    權之有無。至同法第14條係規定：因關於財產管理有所請求
    而涉訟者，得由管理地之法院管轄，乃指管理之財產者與本
    人間之紛爭，與社區管理委員會依規約向被告請求給付管理
    費一事無關。又管轄權之有無，雖為受訴法院應依職權調查
    之事項，惟主張特別管轄權之人，對特別審判籍事由存在，
    應於起訴狀內負舉證責任，若不能舉證該特別審判籍事由存
    在，應自負其不利益，此為法理之當然。
二、本院查：被告之戶籍地址為臺中市，有戶籍資料查詢結果及
    前已為送達證書可參，足見被告之住所地，確係在臺中市，
    故本件管轄法院為臺灣臺中地方法院。原告所提出之社區規
    約第10條，充其量僅規定住戶或區分所有權人管理費繳納方
    式，完全無明文約定債務之履行地可言，原告無從以其管理
    委員設址所在地，充作兩造已經有合致約定債務履行地至明
    ，是依前所述，原告誤解前述法律規定，本件並無兩造有以
    前述規約條款之書面合意債務履行地約定可言，亦無所謂有
    因關於財產管理有所請求之情形，自難逕以原告一己主張，
    即認為本院就本件具有管轄權。茲原告向無管轄權之本院起
    訴，顯係違誤。爰依職權併依民事訴訟法第1條第1項前段之
    規定，將本件移送於該管轄法院，以為適法。
三、依民事訴訟法第28條第1 項，裁定如主文。
中　　華　　民　　國　　111 　年　　11　　月　　15　　日
                     臺北簡易庭 　法  官　徐千惠
以上判決正本係照原本作成。
如不服本裁定，應於送達後10日內，向本院提出抗告狀。（須按
他造當事人之人數附繕本）
中　　華　　民　　國　　111 　年　　11　　月　　15　　日
                                  書記官　蘇冠璇